臺灣板橋地方法院刑事判決　　　　　　　99年度易字第3409號
公　訴　人　臺灣板橋地方法院檢察署檢察官
被　　　告　林俊
上列被告因侵占案件，經檢察官提起公訴（99年度偵字第26638
號），被告於本院準備程序進行中，就被訴犯罪事實為有罪之陳
述，本院告知簡式審判程序之旨，並聽取其與公訴人之意見後，
經合議庭裁定由受命法官獨任進行簡式審判程序審理後，判決如
下：
    主  文
林俊犯業務侵占罪，處有期徒刑陸月，如易科罰金，以新臺幣壹
仟元折算壹日；又犯侵占罪，處有期徒刑伍月，如易科罰金，以
新臺幣壹仟元折算壹日。應執行有期徒刑拾月，如易科罰金，以
新臺幣壹仟元折算壹日。緩刑參年，並應於緩刑期內，按本院九
十九年度附民字第六九八號和解筆錄所載之金額及履行方式賠償
被害人張文昌。
    事  實
一、林俊自民國98年6 月間起，受僱於張文昌獨資經營位於臺北
    縣新莊市（嗣自99年12月25日起改制為新北市新莊區，下同
    ）中正路929 巷33號之順發興瓦斯行，擔任載送瓦斯及向客
    戶收取瓦斯款項等業務，為從事業務之人，詎林俊竟意圖為
    自己不法之所有，基於業務侵占之犯意，利用職務之便，自
    99 年5月1 日起至99年7 月間某日止，接續於如附表所示之
    收款日期，將其向如附表所示之客戶所收取而持有之貨款，
    共計新臺幣（下同）30,992元予以侵占入己，供己花用殆盡
    ；又於99年7 月23日，張文昌替員工丁清元籌措違背安全駕
    駛案件易科罰金所需款項，乃委請林俊前往張文昌另在臺北
    縣板橋市、樹林市、新莊市等處所經營之瓦斯行拿取現金共
    計13萬元，欲供作丁清元繳納易科罰金之用，詎林俊取得上
    開款項後，竟意圖為自己不法之所有，基於侵占之犯意，未
    將其所收取共計13萬元之現金交付予丁清元易科罰金，反易
    持有為所有而予以侵吞入己。
二、案經張文昌告訴臺灣板橋地方法院檢察署檢察官偵查起訴。
    理  由
壹、程序方面：本件被告林俊所犯係死刑、無期徒刑、最輕本刑
    3 年以上有期徒刑以外之罪，其於準備程序就前揭被訴事實
    為有罪之陳述，經法官告知簡式審判程序之旨，並聽取其與
    公訴人之意見後，本院認無不得或不宜改依簡式審判程序進
    行之處，爰依刑事訴訟法第273 條之1 第1 項、第284 條之
    1 之規定，由本院合議庭裁定本件由受命法官獨任進行簡式
    審判程序，合先敘明。
貳、實體方面：
一、上開事實，業據被告迭於偵訊及本院訊問時均坦承不諱，核
    與證人即告訴人張文昌於偵訊時具結之證述、證人丁清元及
    證人即順發興瓦斯行會計王美姬於偵訊時具結之證述相符，
    並有送貨請款單6 紙（起訴書誤載為「8 紙」，詳見偵查卷
    第5 之2 至5 之6 頁、第42頁）在卷可稽。是被告前開自白
    ，核與事實相符，堪以採信。故前開事實，洵堪認定屬實。
    則本案事證已臻明確，被告犯行堪以認定，應予依法論科。
二、就被告侵占附表所示款項部分，核被告所為，係犯刑法第33
    6 條第2 項業務侵占罪；又就被告侵占告訴人張文昌欲交付
    予證人丁清元款項部分，核被告所為，係犯刑法第335 條第
    1 項之侵占罪。另按接續犯係基於單一之犯意，以單一行為
    之數個舉動，接續進行同一犯罪，在犯罪完成以前，其各個
    舉動均屬犯罪行為之一部，而接續的侵害同一法益，為實質
    上一罪（最高法院91年台非字第295 號判決要旨參照）。查
    以，本案被告係利用其任職期間之機會，接續將其業務上所
    持有之他筆筆款項侵占入己而挪供已用，自堪認定被告係利
    用其任職期間之職務上收取款項之機會，出於單一接續業務
    侵占之犯意，為一次至多次之侵占款項行為，且均係接續侵
    害同一法益，其數次侵占行為之時間極為密切接近，各行為
    之獨立性極為薄弱，難以強行個別區分，應視為數個舉動之
    接續施行，自應認屬接續犯，而論以一罪。至公訴人認被告
    數次業務侵占行為，應予分論併罰，尚有未合，附此敘明。
    復被告前揭業務侵占罪及侵占罪，犯意個別，行為互殊，應
    予分論併罰。爰審酌被告受雇他人擔任業務收款工作，本應
    盡善良管理人之注意義務，執行業務，竟為侵占貨款，所為
    顯屬非是，且將告訴人欲給證人丁清元繳付易科罰金之款項
    挪為己用，致證人丁清元無法繳納易科罰金而入監執行，兼
    衡其素行、犯罪之動機、手段、侵占所得之金額，以及其犯
    後坦承犯行，並已經與告訴人張文昌達成和解（本院99年度
    附民字第698 號和解筆錄）等一切情狀，分別量處如主文所
    示之宣告刑，均併予諭知如易科罰金之折算標準，並定應執
    行之刑及易科罰金之折算標準，以示懲儆。
三、末查，被告雖於86年間因妨害自由案件，經法院判處有期徒
    刑3 月確定，並於86年7 月29日因徒刑執行完畢出監後，於
    5 年以內未曾因故意犯罪受有期徒刑以上之宣告乙節，此有
    臺灣高等法院被告全國前案紀錄表1 份在卷可查，審酌本案
    被告係因思慮不周，致誤犯本罪，且於犯後坦承犯行，尚知
    悔悟，信其經此追訴審判後，當知警惕而無再犯之虞，本院
    綜合上開各情後，認對其宣告之刑以暫不執行為適當，爰依
    刑法第74條第1 項第1 款規定，宣告緩刑如主文，並斟酌被
    告與被害人達成之和解條件（本院99年度附民字第698 號和
    解筆錄），爰依同條第2 項第3 款規定，及法院對附條件緩
    刑之該附加條件內容之裁量權限（臺灣高等法院97年度上訴
    字第5633號判決要旨參照），命被告依本院99年度附民字第
    698 和解筆錄之金額及履行方式，賠償被害人之損害如主文
    所示。如被告未遵循本院諭知之緩刑期間負擔而情節重大足
    認原宣告之緩刑難收其預期效果，而有執行刑罰之必要者，
    檢察官得依刑事訴訟法第476 條及刑法第75條之1 第1 項第
    4 款之規定，聲請撤銷本件緩刑之宣告，附此敘明。
據上論斷，應依刑事訴訟法第273 條之1 第1 項、第299 條第 1
項前段，刑法第335 條第1 項、第336 條第2 項、第51條第5 款
、第41條第1 項、第74條第1 項第1 款、第2 項第3 款，刑法施
行法第1 條之1 第1 項、第2 項前段，判決如主文。
本案經檢察官王筱寧到庭執行職務。
中    華    民    國   100    年    1     月    18    日
                  刑事第十三庭法  官  饒金鳳
以上正本證明與原本無異。
如不服本判決，應於判決送達後10日內，向本院提出上訴書狀，
且上訴書狀應敘述具體理由，而上訴書狀未敘述上訴理由者，應
於上訴期間（即自收受判決書之翌日起算10日）屆滿後20日內補
提理由書。
                              書記官  許雅琪
中    華    民    國   100    年    1     月    19    日
附錄本案論罪科刑之法律條文：
中華民國刑法第335 條：
意圖為自己或第三人不法之所有，而侵占自己持有他人之物者，
處5 年以下有期徒刑、拘役或科或併科1 千元以下罰金。
前項之未遂犯罰之。
中華民國刑法第336 條：
對於公務上或因公益所持有之物，犯前條第1 項之罪者，處1 年
以上7 年以下有期徒刑，得併科5 千元以下罰金。
對於業務上所持有之物，犯前條第1 項之罪者，處6 月以上5 年
以下有期徒刑，得併科3 千元以下罰金。
前二項之未遂犯罰之。
附表：
┌──┬───────────┬───────┬───────┐
│編號│ 客    戶    名    稱 │收  款  日  期│侵 占 之 金 額│
│    │                      │              │   （新臺幣） │
├──┼───────────┼───────┼───────┤
│ 1  │後操場宿舍「萬通」    │99年5月1日    │720元         │
│    │                      │              │              │
├──┼───────────┼───────┼───────┤
│ 2  │樹林光興街223巷32號「 │99年5月8日    │720元         │
│    │萬通」                ├───────┼───────┤
│    │                      │99年7月6日    │700元         │
├──┼───────────┼───────┼───────┤
│ 3  │新莊建福路71號        │99年6月10日   │3,200元       │
│    │                      ├───────┼───────┤
│    │                      │99年6月22日   │4,800元       │
│    │                      ├───────┼───────┤
│    │                      │99年7月5日    │1,500元       │
│    │                      ├───────┼───────┤
│    │                      │99年7月8日    │4,650元       │
├──┼───────────┼───────┼───────┤
│ 4  │桃園縣大園鄉沙崙村8鄰 │99年7月7日    │5,400元       │
│    │106-5號               │              │              │
├──┼───────────┼───────┼───────┤
│ 5  │新莊四維路171巷1號1樓 │99年7月17日   │2,400元       │
├──┼───────────┼───────┼───────┤
│ 6  │新樂園餐廳            │99年7月間     │6,902元       │
├──┴───────────┴───────┼───────┤
│             合        計                   │30,992元      │
└──────────────────────┴───────┘